【裁判字號】    97,訴,543
【裁判日期】    971023
【裁判案由】    違反毒品危害防制條例
【裁判全文】
臺灣嘉義地方法院刑事判決               97年度訴字第543號
公  訴  人  臺灣嘉義地方法院檢察署檢察官
被      告  甲○○
                    (現於臺灣嘉義監獄鹿草分監另案執行中)
上列被告因違反毒品危害防制條例案件，經檢察官提起公訴（97
年度撤緩毒偵字第3 號、97年度毒偵字第973 號），被告於準備
程序中就被訴事實為有罪之陳述，經本院合議庭裁定由受命法官
改依簡式審判程序審理，判決如下：
    主  文
甲○○施用第一級毒品，累犯，處有期徒刑玖月。又施用第一級
毒品，累犯，處有期徒刑拾月。應執行有期徒刑壹年肆月。
    犯罪事實
一、甲○○前曾因施用毒品案件，經本院以91年度毒聲字第627
    號裁定令入勒戒處所觀察、勒戒後，認無繼續施用毒品傾向
    ，於民國91年9 月6 日執行完畢釋放，並經臺灣嘉義地方法
    院檢察署檢察官以91年度毒偵字第709 號為不起訴處分確定
    ；復於前揭觀察、勒戒執行完畢後5 年內之92年2 月至8 月
    間連續施用第一級毒品，經本院以92年度毒聲字第462 號裁
    定令入戒治處所施以強制戒治，並以92年度訴字第419 號判
    決判處有期徒刑8 月確定，於93年12月12日縮短刑期執行完
    畢；再因連續施用第一級毒品案件，經本院以94年度訴字第
    544 號判決判處有期徒刑10月確定，於96年1 月15日縮短刑
    期執行完畢。詎甲○○猶不知悔改，先後為下列犯行：(一)基
    於施用第一級毒品之犯意，於97年1 月10日23時採尿時回溯
    96小時內之某時（不含為公權力拘束時間），在其位於嘉義
    市○區○○里○○鄰○○街258 號之住處，以將海洛因置於礦
    泉水使其溶解，再以注射針筒吸取後注射靜脈血管之方式，
    施用第一級毒品海洛因1 次；嗣因甲○○另涉犯竊盜案，於
    同年月10日至嘉義縣警察局水上分局柳林派出所接受約談時
    ，經警得其同意採集其尿液送驗，結果呈海洛因代謝物嗎啡
    陽性反應，而查悉上情。(二)另基於施用第一級毒品之犯意，
    於97年5 月8 日9 時餘，於相同地點、以相同方式施用海洛
    因1 次；嗣於同日13時30分許，在其上開住處前遭警盤查後
    ，經警得其同意採集其尿液送驗，結果亦呈海洛因代謝物嗎
    啡陽性反應而查獲。
二、案經嘉義縣警察局水上分局、嘉義市警察局第一分局分別報
    請臺灣嘉義地方法院檢察署檢察官偵查起訴。
    理  由
一、本件被告所涉犯者為毒品危害防制條例第10條第1 項，非死
    刑、無期徒刑、最輕本刑為3 年以上有期徒刑之罪或高等法
    院管轄第一審案件。本院行準備程序時，被告就被訴事實為
    有罪之陳述，經告知簡式審判程序之旨，並聽取檢察官及被
    告之意見後，本院爰依刑事訴訟法第273 條之1 第1 項裁定
    由受命法官獨任進行簡式審判程序。故本件簡式審判程序之
    證據調查，依刑事訴訟法第273 條之2 之規定，不受同法第
    159 條第1 項、第161 條之2 、第161 條之3 、第163 條之
    1 及第164 條至第170 條規定之限制，合先敘明。
二、訊據被告對於上開犯罪事實，於偵查及本院審理中均坦承不
    諱。按施用海洛因後，於尿液中可檢出之最長時間為海洛因
    服用後2 至4 天（行政院衛生署管制藥品管理局90年5 月4
    日管檢字第93902 號函參照）；就上揭犯罪事實(一)部分，被
    告於97年1 月10日23時許為警採集尿液送驗，結果呈海洛因
    代謝物嗎啡陽性反應，有嘉義縣警察局水上分局尿液代號與
    真實姓名對照表（代號為：水A179）、高雄市立凱旋醫院97
    年1 月28日濫用藥物尿液檢驗報告各1 紙在卷可佐（見水上
    分局警卷第4 至5 頁）；另就上揭犯罪事實(二)部分，被告於
    97年5 月8 日15時20分許為警採集尿液送驗，結果亦呈海洛
    因代謝物嗎啡陽性反應，有嘉義市警察局第一分局毒品危害
    防制條例案件尿液送驗姓名對照表（編號為：1E970504）、
    高雄市立凱旋醫院97年5 月26日濫用藥物尿液檢驗報告各1
    紙在卷可佐（見第一分局警卷第3 至4 頁）；足認被告具任
    意性之自白均與事實相符。
三、按施用第一、二級毒品為犯罪行為，毒品危害防制條例第10
    條定有處罰明文；故施用第一、二級毒品者，依前揭規定本
    應科以刑罰，惟基於刑事政策，對合於一定條件之施用者，
    則依同條例第20條、第23條之規定，施以觀察、勒戒及強制
    戒治之保安處分；又毒品危害防制條例於92年7 月9 日修正
    公布，自93年1 月9 日施行，其中第20條、第23條將施用毒
    品之刑事處遇程序，區分為「初犯」及「5 年內再犯」、「
    五年後再犯」，依其立法理由之說明：「初犯」，經觀察、
    勒戒或強制戒治後，應為不起訴處分或不付審理之裁定；經
    觀察、勒戒或強制戒治執行完畢釋放後，「5 年內再犯」者
    ，因其再犯率甚高，原實施之觀察、勒戒及強制戒治既已無
    法收其實效，爰依法追訴或裁定交付審理；至於經觀察、勒
    戒或強制戒治執行完畢釋放後，「5 年後再犯」者，前所實
    施之觀察、勒戒或強制戒治已足以遮斷其施用毒品之毒癮，
    為期自新及協助其斷除毒癮，仍適用「初犯」規定，先經觀
    察、勒戒或強制戒治之程序；從而依修正後之規定，僅限於
    「初犯」及「5 年後再犯」兩種情形，始應先經觀察、勒戒
    或強制戒治程序；倘被告於5 年內已再犯，經依法追訴處罰
    ，縱其第3 次（或第3 次以上）再度施用毒品之時間，在初
    犯經觀察、勒戒或強制戒治執行完畢釋放5 年以後，已不合
    於「5 年後再犯」之規定，且因已於「5 年內再犯」，顯見
    其再犯率甚高，原實施觀察、勒戒或強制戒治，已無法收其
    實效，即應依該條例第10條處罰（最高法院97年度第5 次刑
    事庭會議決議二參照）。被告前因施用毒品案件，經本院裁
    定令入勒戒處所觀察、勒戒後，認無繼續施用毒品傾向，於
    91年9 月6 日執行完畢釋放，嗣其於觀察、勒戒執行完畢釋
    放後5 年內之92年2 月至8 月間連續施用第一級毒品，並經
    本院判處有期徒刑8 月確定，業如前述，並有其臺灣高等法
    院被告前案紀錄表在卷可稽；揆諸前揭說明，其所為上開2
    次施用第一級毒品犯行，即應依毒品危害防制條例第10條之
    規定處罰。本件事證明確，應予依法論科。
四、論罪科刑：
(一)查海洛因為毒品危害防制條例所定之第一級毒品，是核被告
    上開2 次所為，均係犯毒品危害防制條例第10條第1 項之施
    用第一級毒品罪；其為施用而持有海洛因之低度行為，各應
    為施用之高度行為所吸收，均不另論罪。另被告前因連續施
    用第一級毒品案件，經本院以94年度訴字第544 號判決判處
    有期徒刑10月確定，於96年1 月15日縮短刑期執行完畢，有
    其臺灣高等法院被告前案紀錄表附卷可稽，其於受徒刑之執
    行完畢後，5 年以內故意再犯本件有期徒刑以上之2 罪，均
    應依刑法第47條第1 項之規定論以累犯，並加重其刑。又被
    告所犯上開2 罪，犯意各別，應予分論併罰。
(二)爰依被告於本院審理中之供述（見本院卷第67頁）及卷附其
    前案紀錄表等件，審酌：被告高中畢業之智識程度，有多次
    竊盜、毒品等前案紀錄，素行非佳，入監前係從事資源回收
    工作，與父母親共同生活，經觀察、勒戒及強制戒治，猶屢
    遭查獲施用毒品，顯然缺乏禁絕毒害決心，上開97年1 月間
    之犯行經查獲後，雖經檢察官為緩起訴處分，仍未能珍惜機
    會改過自新，再為上開97年5 月8 日之施用第一級毒品犯行
    ，及其犯後雖於偵查及本院審理中均坦承犯行，惟係經通緝
    始到案等一切情狀，就其犯罪事實(一)、(二)之2 次犯行分別量
    處有期徒刑9 月、10月，並定其應執行刑為有期徒刑1 年4
    月，以資懲儆。至公訴人雖求處被告有期徒刑1 年10月，惟
    本院審酌前述刑法第57條各款臚列情事後，認量處如主文所
    示之刑即可達罰當其罪之目的，附此敘明。
據上論斷，應依刑事訴訟法第273 條之1 第1 項、第299 條第1
項前段，毒品危害防制條例第10條第1 項，刑法第11條前段、第
47條第1 項、第51條第5款，判決如主文。
本案經檢察官楊騏嘉到庭執行職務。
中    華    民    國    97    年    10   月     23    日
                   刑事第三庭 法  官  陳 蒨 儀
上列正本證明與原本無異。
如不服本判決，應於判決送達後十日內向本院提出上訴狀，上訴
書狀依法應敘述具體理由，如未敘述具體理由者，應於上訴期間
屆滿後二十日內補提理由書於本院（均應附繕本）。
中    華    民    國    97    年    10   月     23    日
                              書記官  楊 國 色
附錄本判決論罪法條：
毒品危害防制條例第10條第1項
施用第一級毒品者，處6 月以上5 年以下有期徒刑。


司法院資訊處製作；財團法人民間司法改革基金會備份。
